臺灣臺中地方法院民事裁定　九十一年度聲繼字第七一號
　　繼　承　人　乙○○
　　送達代收人　丙○○
右聲明人聲明繼承遺產事件，本院裁定如左：
    主      文
聲明駁回。
程序費用由聲明人負擔。
    理      由
一、本件聲明意旨略以：被繼承人甲○○係民國九年八月十五日出生，原設籍居住台
    中縣東勢鎮○○街西新巷八九之三七號，於八十八年十一月二十五日死亡，在台
    並無得為繼承之親屬。被繼承人死亡後在台灣地區留有遺產，現由台中縣榮民服
    務處保管中。聲明人為被繼承人之弟弟，居住大陸地區，依法對於被繼承人甲○
    ○在台灣地區之遺產有繼承權。爰依台灣地區與大陸地區人民關係條例第六十六
    條暨施行細則第四十三條規定，檢具被繼承人除戶戶籍謄本、親屬系統表及經財
    團法人海峽交流基金會驗證之大陸地區廣西省壯族自治區欽州市公證處作成之親
    屬關係公證書暨委託書、聲明書等文件，向　鈞院聲明繼承之意思表示等情。
二、按被繼承人為大陸地區人民者，關於繼承，依該地區之法律，但在臺灣地區之遺
    產，適用臺灣地區之法律，臺灣地區與大陸地區人民關係條例第六十條定有明文
    。復按我國民法第一千一百四十八條前段規定，繼承人自繼承開始時，除本法另
    有規定外，承受被繼承人財產上之一切權利義務。同法第一千一百三十八條規定
    ，遺產繼承人，除配偶外，依左列順序定之：︵一︶直系血親卑親屬。︵二︶父
    母。︵三︶兄弟姐妹。︵四︶祖父母。故父母、弟弟為我國法所定之繼承人。本
    件聲明人主張其為被繼承人甲○○在大陸地區之弟弟，固據提出大陸地區廣西省
    壯族自治區欽州市公證處  (2000)桂欽證字第四八五號親屬關係證明書影本、財
    團法人海峽交流基金會九十一年核字第０二一八二三號證明書影本各一份為證。
    惟查，本院依職權調閱本院九十一年度聲繼字第三八號聲明繼承卷宗結果，被繼
    承人甲○○死亡前，其戶籍資料及來台時填寫之親屬資料分別記載其出生地為廣
    東省欽縣、弟弟姓名為張十五，有戶籍謄本及軍籍資料一份附卷可稽。凡此各項
    ，均與聲明人主張被繼承人弟弟為乙○○、現住地為廣西省壯族自治區欽州市不
    符，依上證據尚不足以證明聲請人即為被繼承人之弟弟。聲明人雖主張依其聲明
    書所載，廣東省欽縣于一九六五年八月行政區域變更為廣西壯族自治區欽州市縣
    ，于一九八四年變更為廣西壯族自治區欽州市，乙○○在同輩兄弟中排行十五，
    甲○○來台時乙○○還未取名，甲○○按排行申報張十五為同一人等語云云。然
    上開聲明書所載廣東省欽縣行政區域變更經過及乙○○與張十五實為同一人，卷
    宗僅係依聲明人單方所為陳述，因大陸為我國治權未及之地區，有關行政區域變
    更之事實，本院無從查明，允宜由聲明人提出經大陸地區相關行政區劃權責機關
    開立而經過大陸地區公證處公證、財團法人海峽交流基金會驗證之證明書方足推
    定其上開行政區域變更之經過為事實。又乙○○與張十五實為同一人之事實，亦
    未據提出族譜或兩岸開放探親以來，甲○○與乙○○往來書信或探親之相片等資
    料以為佐證，本院無從認定乙○○與張十五實為同一人，況依軍籍資料紀載，亦
    未載有其生母死亡、生父再娶，而聲明人與被繼承人為同父異母之事實，從而聲
    明人本於臺灣地區與大明地區人民關係條例第六十六條之規定，向本院為繼承之
    表示，尚非有據，應予駁回。
三、依非訟事件法第八條第一項前段，裁定如主文。
中　　　華　　　民　　　國　　九十一　　年　　　九　　　月　　二十五　　日
                            臺灣台中地方法院家事法庭
~B法　　　官　陳學德
右為正本係照原本作成
如對本裁定抗告須於裁定送達後十日內向本院提出抗告狀
中　　　華　　　民　　　國　　九十一　　年　　　九　　　月　　二十五　　日
~B法院書記官　賴榮順
